【裁判字號】    99,上訴,996
【裁判日期】    991130
【裁判案由】    毒品危害防制條例
【裁判全文】
臺灣高等法院臺南分院刑事判決         99年度上訴字第996號
上  訴  人
即  被  告  章  杉
上列上訴人即被告因違反毒品危害防制條例案件，不服臺灣台南
地方法院99年度訴字第505、873號中華民國99年8月31日第一審
判決（起訴案號：臺灣台南地方法院檢察署98年度毒偵字第2536
號；追加起訴案號:99年度毒偵字第778號），提起上訴，本院判
決如下：
    主  文
原判決關於章杉於99年4月15日施用第一、二級毒品及定應執行
刑部分均撤銷。
章杉施用第一級毒品，累犯，處有期徒刑捌月，扣案如附表Ｃ所
示之第一級毒品海洛因伍小包及如附表Ｄ所示之第二級毒品甲基
安非他命伍小包均沒收銷燬之，扣案之上開海洛因外包裝伍個（
空包裝合計重壹點肆貳公克）及上開甲基安非他命外包裝伍個均
沒收。
其他上訴駁回(即原判決章杉於98年11月3日施用第二級毒品，經
原審判處有期徒刑柒月；及於98年11月6日施用第一級毒品，經
原審判處有期徒刑拾月部分)。
前開第二項所處之刑及上訴駁回部分，應執行有期徒刑壹年陸月
，扣案如附表Ａ、Ｄ所示之第二級毒品甲基安非他命拾小包、如
附表Ｂ、Ｃ所示之第一級毒品海洛因柒小包均沒收銷燬之，扣案
之上開甲基安非他命外包裝拾個、上開海洛因外包裝柒個、玻璃
球吸管器壹個、已注射過之針筒壹支、空夾鏈袋壹小包及紅色塑
膠吸管勺子壹支均沒收。
    事  實
一、章杉前因施用毒品案件，經本院送觀察、勒戒後，認無繼續
    施用毒品之傾向，於民國87年9月24日，以86年度上訴字第
    1940號判決諭知免刑確定。其復因施用毒品案件，經台灣台
    南地方法院(下稱台南地院)於91年11月14日，以91年度毒聲
    字第1947號裁定送觀察、勒戒後，認有繼續施用毒品之傾向
    ，復於92年7月7日，以92年度毒聲字第1225號裁定施以強制
    戒治，嗣於93年1月9日，因毒品危害防制條例修正施行，停
    止戒治釋放出所，該次施用毒品犯行，並經該院以92年度訴
    字第779號判處有期徒刑十月、六月，應執行刑有期徒刑一
    年二月確定，執行至94年5月31日縮刑假釋出監，而於94年7
    月19日假釋期滿，未經撤銷，以已執行完畢論(構成累犯)。
    其又因施用毒品案件，經台南地院以94年度訴字第1607號判
    處有期徒刑一年、八月，應執行刑有期徒刑一年六月，復經
    本院以95年度上訴字第395號駁回上訴確定。其再因施用毒
    品案件，經台南地院以95年度訴字第1636號判處有期徒刑一
    年八月，應執行有期徒刑一年六月確定。
二、詎章杉仍未戒除毒癮，明知海洛因、甲基安非他命係毒品危
    害防制條例所明定之第一、二級毒品，不得持有及施用，詎
    (一)基於施用第二級毒品甲基安非他命之犯意，於98年11月
    3日晚間7時許，在臺南市○○區○○路與安中路口之不詳友
    人住處，以將甲基安非他命放入玻璃球吸食器燒烤後吸食之
    方式，施用甲基安非他命1次。(二)復基於施用第一級毒品
    海洛因犯意，於98年11月6日上午10時許，在臺南市○區○
    ○街163號302室之友人王碧華租屋處，以注射方式施用海洛
    因1次。嗣警方於98年11月6日上午11時15分餘許，至上開王
    碧華租屋處查緝通緝犯王碧華，當場發現王碧華之租屋處床
    上擺放毒品吸食器、勺子及夾鍊袋等物，並扣得章杉所有如
    附表Ａ所示之甲基安非他命5小包及如附表Ｂ所示之海洛因2
    小包（數量均詳如附表Ａ、Ｂ所示）、暨章杉所有供施用甲
    基安非他命所用之上開甲基安非他命外包裝5個及玻璃球吸
    管器1個，與章杉所有供施用海洛因之上開海洛因外包裝2個
    、已注射過之針筒1支、空夾鏈袋1小包及紅色塑膠吸管勺子
    1支。員警並於98年11月6日中午12時30分許，得章杉同意採
    集尿液送驗，結果呈甲基安非他命陽性及海洛因代謝物之嗎
    啡陽性反應，而悉上情。
三、章杉又另基於施用第一級毒品海洛因、第二級毒品甲基安非
    他命之犯意，於99年4月15日上午10時許，在臺南市○○街
    102 之1號2樓之不詳友人住處，以將海洛因及甲基安非他命
    混合後注射之方式，同時施用海洛因及甲基安非他命1次。
    嗣警方於99年4月15日下午1時許，在臺南市○○街102之1號
    前，發覺章杉形跡可疑，上前盤查，章杉即在檢警機關尚未
    發覺上開施用毒品行為之前，主動交出其所有如附表Ｃ所示
    之海洛因5小包及如附表Ｄ所示之甲基安非他命5小包（數量
    均詳如附表Ｃ、Ｄ所示）、暨其所有供施用毒品所用之上開
    海洛因外包裝5個（空包裝合計重1.42公克）及上開甲基安
    非他命外包裝5個，並向臺南市警察局第二分局員警自首該
    次施用毒品行為，進而接受裁判。員警乃於99年4月15日下
    午6時許，得章杉同意採集尿液送驗，結果呈海洛因之代謝
    物即嗎啡陽性、可待因陽性及甲基安非他命陽性反應，查悉
    上情。
四、案經臺南市警察局報告臺灣臺南地方法院檢察署檢察官偵查
    起訴，及臺南市警察局第二分局報告上開檢察署檢察官偵查
    追加起訴。
    理  由
一、按被告以外之人於審判外之言詞或書面陳述，除法律有規定
    者外，不得作為證據；又被告以外之人於審判外之陳述，雖
    不符合同法第159條之1至第159條之4之規定，但經當事人於
    審判程序同意作為證據，法院審酌該言詞陳述或書面陳述作
    成時之情況，認為適當者，亦得為證據；又當事人、代理人
    或辯護人於法院調查證據時，知有第159條第1項不得為證據
    之情形，而未於言詞辯論終結前聲明異議者，視為有前項之
    同意，刑事訴訟法第159條第1項及第159條之5分別定有明文
    。本判決下列所引用之各項證據之證據能力，檢察官及被告
    於本院準備程序及審判期日中不爭執其證據能力，本院審酌
    該等言詞陳述及書面陳述作成時之情況，並無不宜作為證據
    之情事，依刑事訴訟法第159條之5之規定，自有證據能力。
二、訊據被告章杉對於上開事實均供認不諱，並有證人即臺南市
    警察局第二分局員警陳進長、臺南市警察局員警魏嘉慶於原
    審之證述(99訴873號卷第55-57、85-88頁)、臺南市警察局
    刑事警察大隊搜索扣押筆錄、物品目錄表(南市警刑字第098
    19004120號卷第29-33頁)、送驗尿液年籍對照表(警刑字第0
    9819004120號卷第43-45頁，警二刑字第0994201357號卷第
    16、42-43頁)、長榮大學毒物研究中心98年11月23日TRC檢
    體編號0000000號、99年5月3日TRC檢體編號0000000號確認
    報告(98毒偵2536號卷第25頁、99毒偵778號卷第53頁)、高
    雄市立凱旋醫院98年11月13日高市凱醫驗字第11651號、99
    年5月19日高市凱醫驗字第13015號、99年8月18日高市凱醫
    驗字第13895號濫用藥物成品檢驗鑑定書(98毒偵2536號卷第
    23頁、99訴505號卷第20頁、99訴873號卷第67頁)、法務部
    調查局濫用藥物實驗室99年5月31日調科壹字第00000000000
    號鑑定書(99毒偵778號卷第7頁)、內政部警政署刑事警察局
    99年5月31日刑鑑字第0990068631號鑑定書(99訴873號卷第
    41頁)等附卷，及如附表Ａ、Ｄ所示之甲基安非他命10 小包
    及如附表Ｂ、Ｃ所示之海洛因7小包、上開甲基安非他命外
    包裝10個、上開海洛因外包裝7個、玻璃球吸管器1個、已注
    射過之針筒1支、空夾鏈袋1小包及紅色塑膠吸管勺子1 支等
    物扣案可稽。被告自白核與事證相符，堪信為實。
三、論罪科刑:
(一)按海洛因、甲基安非他命係毒品危害防制條例第2條第2項第
    1款、第2款所明定之第一級、第二級毒品，禁止非法持有及
    施用。故核:(一)被告於98年11月3日施用甲基安非他命之所
    為，係犯毒品危害防制條例第10條第2項之施用第二級毒品
    罪；(二)被告於98年11月6日施用海洛因之所為，係犯毒品
    危害防制條例第10條第1項之施用第一級毒品罪；(三)被告
    於99年4月15日施用海洛因、甲基安非他命之所為，係犯毒
    品危害防制條例第10條第1項、第2項之施用第一、二級毒品
    罪。其施用前後持有第一級毒品海洛因與第二級毒品甲基安
    非他命之低度行為，應為其施用之高度行為所吸收，均不另
    論罪。被告於99年4月15日以一施用行為，同時施用海洛因
    與甲基安非他命，為想像競合犯，應從一重之施用第一級毒
    品罪論處。被告前開三次施用毒品犯行，犯意各別，行為互
    殊，應予分論併罰。
(二)被告有如事實欄所示之前科，有臺灣高等法院被告前案紀錄
    表在卷可憑，其於有期徒刑執行完畢後五年以內，故意再犯
    有期徒刑以上之本件各罪，均為累犯，各依法加重其刑。
(三)被告在檢警機關尚未發覺其所犯上開於99年4月15日之施用
    毒品行為前，即主動交出如附表Ｃ所示之海洛因5小包、如
    附表Ｄ所示之甲基安非他命5小包、上開海洛因外包裝5個及
    上開甲基安非他命外包裝5個，並向臺南市警察局第二分局
    員警自首該次施用毒品行為，進而接受裁判等情，有被告於
    99年4月15日下午5時50分起之警詢供述及證人即臺南市警察
    局第二分局員警陳進長於審理中之具結證述在卷可憑（見臺
    南市警察局第二分局南市警二刑字第0994201357號卷第1至2
    頁，99年度訴字第505號卷第55至57頁），故就被告所犯於9
    9年4月15日施用毒品罪部分，爰依刑法第62條前段規定減輕
    其刑，並依法先加後減其刑。
(四)至被告於98年11月3日及同年月6日分別施用第二級及第一級
    毒品，而於同年月6日為警查獲部分，依證人即臺南市警察
    局員警魏嘉慶於原審證述:「被告是我們列管人口，98年11
    月6日上午11時許，因接獲線報而去台南市○○街163號302
    室，我們一看到被告出來，就表明身分，在門口就覺得屋內
    煙霧瀰漫，覺得味道很奇怪，好像是安非他命的味道，看到
    床上有吸食器。我們有問被告有無吸食安非他命及海洛因，
    被告表示二種都有。我們在問被告之前，有懷疑被告施用毒
    品，我們進入屋內的時候，味道很奇怪，床上也有吸食器，
    被告當時稍微有吃藥恍惚的狀況，警卷第35頁現場照片中，
    玻璃球及連接吸管器是施用(甲基)安非他命的器具，空夾鏈
    袋可能是裝安非他命或海洛因所使用，照片左方的木盒，有
    分解的塑膠吸管勺子，從這些東西可以得知是吸食毒品所使
    用。(警方看到床上這些吸食工具以及現場所聞到的安非他
    命蒸發味道，你們就認為應該是有施用毒品)是的。」等語
    （見99年度訴字第505號卷第85至90頁）；參以被告亦自承
    於98年11月6日進入上開房間後，就開始吸食安非他命及注
    射海洛因毒品，之後就有一些精神恍惚之情(見警刑字第098
    19004120號卷第4頁)，足證警員於上開時地查問被告之前，
    依被告恍惚神態及現場物品，即已察覺被告有施用前開毒品
    之嫌疑，故被告就98年11月3日、同年月6日之施用毒品犯行
    部分，自無自首規定之適用，併此敘明。
四、撤銷改判部分:
(一)原審判決以被告於99年4月15日施用第一、二級毒品犯行部
    分，罪證明確，因予論罪科刑，固非無見。惟按刑罰之量定
    ，固屬法院自由裁量之職權行使，惟刑事審判之量刑，旨在
    實現刑罰權之分配的正義，故法院對科刑判決之被告量刑，
    應符合罪刑相當原則，使輕重得宜，罰當其罪，以契合人民
    之法律感情，此所以刑法第57條明定科刑時應審酌一切情狀
    ，尤應注意該條所列各款情形，以為科刑輕重之標準，而判
    決於科刑之理由，如未說明各該事項之具體情形，其量刑是
    否妥適無從據以斷定，自有判決理由未備之違法。又如何量
    定其刑，固屬實體法上賦予法院得為自由裁量之事項，但此
    項裁量權之行使，並非得以任意或自由為之，仍應受一般法
    律原則之拘束，即必須符合所適用法律授權之目的，並受法
    律秩序之理念、法律感情及慣例等所規範。若違反比例原則
    、平等原則時，得認係濫用裁量權而為違法(最高法院著有
    95年度台上字第1779號判決、91年度台上字第5295號判決意
    旨參照)。查被告所犯上開三次施用毒品犯行，其中於99年4
    月15日施用毒品部分，有自首減刑之適用；另於98年11月3
    日、98年11月6日施用毒品部分，則無自首減刑之適用，已
    如前述。原審亦就被告於99年4月15日施用毒品犯行部分，
    諭知爰依刑法第62條前段規定減輕其刑，而就另二次施用毒
    品犯行部分認無自首之適用。然原審判決就被告於98年11月
    6日施用第一級毒品，而未經自首部分，僅論處有期徒刑十
    月；卻就被告於99年4月15日施用第一級毒品罪(被告同時施
    用第一、二級毒品，從重論以一施用第一級毒品罪)，但有
    自首減刑部分，論處有期徒刑一年。致被告所犯施用第一級
    毒品二罪，其中經自首減刑部分所量處之刑，反較未經自首
    減刑部分所量處之刑為重，顯失公允，自有未洽。被告上訴
    意旨指摘及此，自應由本院將原判決就被告於99年4月15日
    施用毒品及定應執行刑部分予以撤銷改判，另為妥適判決。
(二)爰審酌被告有妨害自由、違反動產擔保交易法、槍砲彈藥刀
    械管制條例、恐嚇取財、竊盜、恐嚇、贓物及多次毒品前科
    紀錄，有台灣高等法院被告前案紀錄表在卷可稽，素行欠佳
    ，其前因施用毒品經送觀察、勒戒、強制戒治及判處徒刑後
    ，猶不思戒絕革除惡習，一再施用毒品，顯未因前所受觀察
    、勒戒、強制戒治之執行而記取教訓，惟其施用毒品所生危
    害，實以自戕身心健康為主，對於他人生命、身體、財產等
    法益，尚無明顯而重大之實害，兼衡其犯罪後坦承犯行等一
    切情狀，量處如主文第二項所示。扣案如附表Ｃ、Ｄ所示之
    海洛因、甲基安非他命，分別係第一級、第二級毒品，爰依
    毒品危害防制條例第18條第1項前段之規定沒收銷燬之；扣
    案之上開毒品之外包裝，均係被告所有，分別用以包裹第一
    級、第二級毒品，防其裸露、逸出、潮濕，便於施用毒品之
    用，應依刑法第38條第1項第2款規定沒收（最高法院92年度
    台上字第4587號判決意旨參照）。
五、上訴駁回部分:
(一)關於原判決犯罪事實及證據名稱欄一(二)(1)、(2)所示被告
    於98年11月3日施用第二級毒品、98年11月6日施用第一級毒
    品二罪部分，因被告於原審準備程序就該部分被訴事實為有
    罪之陳述，原審法院因而適用簡式審判程序，以被告犯毒品
    危害防制條例第10條第1、2項之施用第一、二級毒品罪證明
    確；並敘明被告有犯罪事實欄所載之受徒刑執行完畢前科，
    有臺灣高等法院被告前案紀錄表在卷可按，其於有期徒刑執
    行完畢後，五年內故意再犯有期徒刑以上之本件各罪，均為
    累犯，各依刑法第47條第1項規定加重其刑。並敘明依證人
    即臺南市警察局員警魏嘉慶於審理中之具結證述無法認為被
    告關於98年11月3日、同年月6日之施用毒品犯行有自首規定
    之適用，而就被告前開施用第二級毒品犯行部分，量處有期
    徒刑七月，就施用第一級毒品犯行部分，量處有期徒刑十月
    。並就扣案如附表Ａ、Ｂ所示之海洛因、甲基安非他命，依
    毒品危害防制條例第18條第1項前段之規定宣告沒收銷燬之
    ；就扣案之上開毒品之外包裝，依刑法第38條第1項第2款規
    定宣告沒收；就扣案之玻璃球吸管器1個、已注射針筒1支、
    空夾鏈袋1小包、紅色塑膠吸管勺子1支，分別於所犯前開二
    罪下諭知沒收。另附為說明警方於98年11月6日查扣之夾鏈
    袋1小包（6個），與本件施用毒品行為無涉，業據被告於原
    審陳明在卷（見原審99年度訴字第505號卷第32頁），復無
    證據可認該夾鏈袋1小包（6個）與本件施用毒品行為有何關
    聯，爰不為沒收宣告。本院認原審就此二犯行部分，認事用
    法尚無不合，量刑亦稱妥適。
(二)被告上訴意旨雖以:其主動向檢警機關自首，卻未能參加美
    沙酮減害計畫，反而加重累犯處刑云云。惟被告就其於98年
    11月3日及同年月6日二次施用毒品犯行部分，並無自首減刑
    之適用，已如前述(見前開理由三、(四))；至檢察官是否依
    毒品危害防制條例第24條第1項附命完成戒癮治療之緩起訴
    處分，此乃檢察官之職權，非法院得予專擅；況被告雖於99
    年1月20日偵訊中表明想戒掉毒品，已自費服用美沙酮，而
    未再施用毒品，並同意自費至指定戒癮治療機構完成戒癮治
    療(見98毒偵2536號卷第41-42頁)，惟其嗣於99年4月15日，
    旋為警查獲再度施用第一、二級毒品犯行(即前開撤銷改判
    部分)，顯無戒斷毒癮之決心，則檢察官未依毒品危害防制
    條例第24條第1項附命完成戒癮治療之緩起訴處分，而逕就
    被告此二次施用毒品犯行起訴，於法並無不合。被告猶執前
    詞上訴，其此部分上訴，並無理由，應予駁回。另就上開撤
    銷改判部分所處之刑，與上訴駁回所處之刑，併定應執行刑
    如主文第四項所示。
據上論斷，依刑事訴訟法第368條、第369條第1項前段、第364條
、第299條第1項前段，毒品危害防制條例第10條第1項、第2項、
第18條第1項前段，刑法第11條前段、第55條前段、第47條第1項
、第62條前段、第51條第5款、第38條第1項第2款，判決如主文
本案經檢察官許美女到庭執行職務。
中    華    民    國    99    年    11    月    30    日
                  刑事第六庭    審判長法  官  董武全
                                      法  官  孫玉文
                                      法  官  賴純慧
以上正本證明與原本無異。
施用第一級毒品部分，如不服本判決應於收受送達後10日內向本
院提出上訴書狀，其未敘述上訴理由者，並得於提起上訴後10日
內向本院補提理由書（均須按他造當事人之人數附繕本）「切勿
逕送上級法院」。
施用第二級毒品部分，不得上訴。
                                      書記官  蔡宜均
中    華    民    國    99    年    11    月    30    日
附錄本案論罪科刑法條全文：
毒品危害防制條例第10條：
施用第一級毒品者，處6月以上5年以下有期徒刑。
施用第二級毒品者，處3年以下有期徒刑。
附表Ａ：
┌─────────────────────────────┐
│第二級毒品甲基安非他命伍小包（檢驗前分別淨重零點壹捌壹公克│
│、零點壹捌零公克、零點貳零零公克、零點壹捌捌公克、零點壹捌│
│陸公克，檢驗後分別淨重零點壹柒壹公克、零點壹柒參公克、零點│
│壹玖零公克、零點壹柒捌公克、零點壹柒陸公克）。            │
├─────────────────────────────┤
│鑑定依據：高雄市立凱旋醫院99年5月19日高市凱醫驗字第13015號│
│濫用藥物成品檢驗鑑定書（見台南地院99年度訴字第505號卷第20 │
│頁）。                                                    │
└─────────────────────────────┘
附表Ｂ：
┌─────────────────────────────┐
│第一毒品海洛因貳小包（檢驗前分別淨重零點壹零玖公克、零點零│
│捌伍公克，檢驗後分別淨重零點壹零零公克、零點零柒陸公克）。│
├─────────────────────────────┤
│鑑定依據：高雄市立凱旋醫院98年11月13日高市凱醫驗字第11651 │
│號濫用藥物成品檢驗鑑定書（見臺灣臺南地方法院檢察署98年度毒│
│偵字第2536號卷第23頁）。                                  │
└─────────────────────────────┘
附表Ｃ：
┌─────────────────────────────┐
│第一毒品海洛因伍小包（檢驗前合計淨重貳點零捌公克，驗餘合計│
│淨重貳點零柒公克）。                                      │
├─────────────────────────────┤
│鑑定依據：法務部調查局濫用藥物實驗室99年5月31日調科壹字第 │
│00000000000號鑑定書（見臺灣臺南地方法院檢察署99年度毒偵字 │
│第778號卷第7頁）。                                        │
└─────────────────────────────┘
附表Ｄ：
┌─────────────────────────────┐
│第二級毒品甲基安非他命伍小包（檢驗前分別淨重拾陸點貳捌公克│
│、壹點貳玖柒公克、壹點陸伍陸公克、零點肆貳參公克、零點伍壹│
│壹公克，檢驗後分別淨重拾陸點零捌公克、壹點貳捌柒公克、壹點│
│陸肆陸公克、零點肆壹參公克、零點伍零壹公克）。            │
├─────────────────────────────┤
│鑑定依據：                                                │
│1.內政部警政署刑事警察局99年5月31日刑鑑字第0990068631號鑑 │
│  定書（見台南地院99年度訴字第873號卷第41頁）。           │
│2.高雄市立凱旋醫院99年8月18日高市凱醫驗字第13895號濫用藥物│
│  成品檢驗鑑定書（見台南地院99年度訴字第873號卷第67頁）。 │
│3.附註：上開第二級毒品甲基安非他命伍小包之檢驗前純質淨重分│
│  別為：15.3032公克、1.274公克、1.645公克、0.413公克及0.49│
│  4公克（合計檢驗前純質淨重19.1219公克）                  │
└─────────────────────────────┘

司法院資訊處製作；財團法人民間司法改革基金會備份。
